【裁判字號】    95,簡,289
【裁判日期】    950913
【裁判案由】    廢棄物清理法
【裁判全文】
臺北高等行政法院判決
                                     95年度簡字第00289號
                              .
原      告  甲○
輔  佐  人  乙○○
被      告  臺北市政府環境保護局
代  表  人  陳永仁（局長）
訴訟代理人  丙○○
            丁○○
上列當事人間因廢棄物清理法事件，原告不服臺北市政府中華民
國95年2月23日府訴字第09427693100號訴願決定，提起行政訴訟
。本院判決如下：
    主  文
原告之訴駁回。
訴訟費用由原告負擔。
    事  實
甲、事實概要：
    被告所屬大安區清潔隊人員執行稽查垃圾包站崗勤務，於民
    國（下同）94年10月10日19時55分在臺北市○○區○○路39
    巷巷口旁，發現原告將非屬行人行走期間飲食或活動產生之
    廢棄物（舉發通知書記載為廚餘《果皮》，處分書載為一般
    廢棄物）之垃圾包任意棄置於行人專用清潔箱內，違反廢棄
    物清理法第12條第1 項規定，乃拍照採證，並由被告當場掣
    發94年10月10日北市環安罰字第X437186 號處理違反廢棄物
    清理法案件舉發通知書告發，交由原告簽名收受。嗣依同法
    第50條第2 款規定，以94年10 月27 日廢字第J00000000 號
    執行違反廢棄物清理法案件處分書（下稱原處分）處原告罰
    鍰新臺幣（下同）1,200 元。原告不服，提起訴願，遭決定
    駁回，遂提起本件行政訴訟。
乙、兩造聲明：
  一、原告聲明：訴願決定及原處分均撤銷。
  二、被告聲明：駁回原告之訴。
丙、兩造主張：
原告主張：
一、原處分及訴願決定之理由，無非係以採證照片一幀及陳情訴
    願案件牽辦單為據，惟該照片外表純顯靠近拍攝，誇大果皮
    形狀數量甚多。事實上，僅少許數片果皮，外用一小張紙包
    妥，乃是原告於94年10月10日19時55分搭乘捷運自「臺電大
    樓站」出站返家途中，在附近水果攤購買水梨一個食用後，
    手持上述果皮塑膠袋，直至遇到臺北市○○路39巷巷口之果
    皮箱，遂將之投入。而上開果皮箱上僅載明「專供行人投置
    行走．．．」並未規定須先分類始得投入。
二、被告一再認定系爭果皮袋系原告從家中帶出投入，然此為被
    告片面推斷，原告訴願時矢口否認，被告應舉證以證所言屬
    實。
三、原告之所以在告發單上簽名並要求註明為果皮，係因受被告
    執勤人員威嚇所致，此可觀被告95年2 月9 日北市環三字第
    09530801400 號函說明五之內容即明。
被告主張：
一、按本件係被告所屬巡查人員執行環境稽查勤務，於事實欄所
    敘之時、地，發現原告將盛裝廚餘、果皮之垃圾包任意棄置
    於行人專用清潔箱內，乃當場告知違規事實並拍照採證後，
    依法以原告為告發對象掣單舉發，由原告簽名收受，並無違
    誤。
二、查行人專用清潔箱上載明：「本箱專供行人投置行走期間飲
    食或活動產生之廢棄物，嚴禁投入或在旁置放家戶垃圾及其
    他廢棄物，違者處以．．．罰鍰。」本件經被告所屬執勤人
    員上前詢問，原告告知該垃圾包係由家中所攜出丟棄於行人
    專用清潔箱內，並表示該垃圾包盛裝果皮、廚餘及其他廢棄
    物，被告所屬執勤人員現場亦已告知原告非行人行走期間飲
    食或活動產生之廢棄物，不得投置於行人專用清潔箱，現場
    開立舉發通知書經原告確認簽名收受，此有陳情訴願簽辦單
    及採證照片附卷可稽，本案被告依法告發處分自屬有據。
三、末查本案行為發現地點之果皮箱經常遭民眾丟棄家用垃圾，
    被告除派所屬執勤人員於該處加強巡邏外，並列為執行稽查
    取締之重要地點，被告已於86年3月31日施行「三合一資源
    回收計畫」政策，原告自應依規定配合清運時間將家戶廚餘
    可回收再利用物攜出，俟被告之垃圾車到達停靠站時，再將
    廚餘直接投置於廚餘回收桶內，不得投置於行人專用清潔箱
    或其他未經指定之處。本件原告逕將家戶廚餘可回收再利用
    物置放於行人專用清潔箱內，顯已違反臺北市垃圾收集、清
    運及作業方式之規定，依法即應受罰，從而，被告依相關法
    令規定處原告罰鍰1,200元，即無不合。
    理  由
一、按「本法所稱主管機關：在中央為行政院環境保護署；在直
    轄市為直轄市政府；在縣（市）為縣（市）政府。」、「本
    法所稱執行機關，為直轄市政府環境保護局、縣（市）環境
    保護局及鄉（鎮、市）公所。」、「一般廢棄物回收、清除
    、處理之運輸、分類、貯存、排出、方法、設備及再利用，
    應符合中央主管機關之規定，其辦法，由中央主管機關定之
    。執行機關得視指定清除地區之特性，增訂前項一般廢棄物
    分類、貯存、排出之規定，並報其上級主管機關備查。」、
    「有下列情形之一者，處新臺幣一千二百元以上六千元以下
    罰鍰。．．．：二、違反第十二條之規定。」廢棄物清理法
    第4 條、第5 條第1 項、第12條、第50條第2 款定有明文。
    次按「本辦法依廢棄物清理法（以下簡稱本法）第12條第1
    項規定訂定之。」「一般廢棄物除依本辦法規定外，應依執
    行機關公告之分類、收集時間、指定地點與清運方式，交付
    回收、清除或處理。」一般廢棄物回收清除處理辦法第1條
    、第5 條亦有明文。末按被告91年6 月26日北市環三字0000
    0000000 號公告：「主旨：公告本市交本局清運一般廢棄物
    時間、地點及排出方式．．．公告事項：．．．三、廢棄物
    不得任意棄置於地面，非行人行走期間飲食或活動產生之廢
    棄物不得投置於行人專用清潔箱或其他未經指定之處所。．
    ．．六、未依本公告規定排出或違規棄置一般廢棄物者，依
    違反廢棄物清理法第12條或第27條規定，以同法第50條規定
    處罰。」。
二、查被告所屬大安區清潔隊人員執行稽查垃圾包站崗勤務，於
    94年10月10日19時55分在臺北市○○區○○路39巷巷口旁，
    發現原告將非屬行人行走期間飲食或活動產生之廢棄物（舉
    發通知書記載為廚餘《果皮》，處分書載為一般廢棄物）之
    垃圾包棄置於行人專用清潔箱內，此有臺北市政府環境保護
    局違反廢棄物清理法案件舉發通知書、原處分書及「臺北市
    政府環境保護局衛生稽查大隊陳情訴願案件簽辦單」等件影
    本附於訴願卷及採證照片4 張（原處分卷附影本，嗣於辯論
    終結後，原告申請閱卷前，補送正本）附卷可稽，本件違章
    事實洵堪認定。
三、原告雖主張略以該照片外表純顯靠近拍攝，誇大果皮形狀數
    量甚多。事實上，僅少許數片果皮，外用一小張紙包妥，乃
    是原告於94年10月10日19時55分搭乘捷運自「臺電大樓站」
    出站返家途中，在附近水果攤購買水梨一個食用後，手持上
    述果皮塑膠袋，直至遇到臺北市○○路39巷巷口之果皮箱，
    遂將之投入。而上開果皮箱上僅載明「專供行人投置行走．
    ．．」並未規定須先分類始得投入云云。惟由本件上開採證
    照片顯示，原告自承其中一張照片顯示通過馬路走向行人專
    用清潔箱之人為原告，有本院95 年9月6 日言詞辯論筆錄可
    稽，而由該照片顯示，原告既係通過馬路而來，右手將垃圾
    袋投入清潔箱口，左手尚提有二手提袋，則其所稱係將行走
    中所食水梨果皮丟入行人專用清潔箱一節，顯與常理未合；
    況若如原告所稱係自捷運站回家途中向水果攤所買一個水梨
    食用後之果皮，依常理亦係由水果攤代為削皮，並切成若干
    片，再附送竹（或塑膠）叉子以供取用，殊無由消費者將果
    皮帶走之理；再者，系爭垃圾袋為一般常見紅白相間之塑膠
    袋（原告於言詞辯論終結後提出之樣本亦同），並非一般水
    果攤代削好水果後，用以盛裝水果之白色小塑膠袋，且由其
    與旁邊稽查員、機車比例觀之，該垃圾袋，其大小並非一般
    行走中吃水果所用之最小型塑膠袋；而由照片顯示大小、內
    容，亦非僅有數片果皮而已，綜合上情觀之，其並非行人行
    走期間飲食或活動產生之廢棄物，而為一般廢棄物，可以認
    定，依法不得投置於行人專用清潔箱，原告所稱顯係事後圖
    免責之卸詞，且與一般經驗法則有違，不足採信。原告所為
    已違反廢棄物清理法第12條規定，被告依同法第50條第2 款
    規定，處予罰鍰1,200 元，並無不合，至於該垃圾是否為原
    告家中「廚餘」，及投入行人專用清潔箱內之垃圾有無規定
    需分類，均與本件違章成立，不生影響，爰無深究必要，原
    告所訴，要不足採。
四、從而，本件原處分並無違誤，訴願決定遞予維持，亦無不合
    。原告徒執前詞，訴請撤銷訴願決定及原處分，並無理由，
    應予駁回。至於原告其餘所稱各節，係屬於被告人員執行公
    務時態度問題，非本件審理範圍。
五、兩造其餘主張陳述，核與上開結論不生影響，爰不予一一論
    述，原告於言詞辯論終結後，具狀請求履勘現場，亦無必要
    ，均附此敘明。
據上論結，本件原告之訴為無理由，爰依行政訴訟法第236條、
、第98條第3項前段，判決如主文。
中    華    民    國    95    年    9    月    13    日
                               第六庭法  官  黃  清  光
上為正本係照原本作成。
本件以訴訟事件所涉及之法律見解具有原則性者為限，始得於本
判決送達後20日內向本院提出上訴狀並表明上訴理由，如已於本
判決宣示後送達前提起上訴者，應於判決送達後20日內補具上訴
理由（均按他造人數附繕本），且經最高行政法院許可後方得上
訴。
中    華    民    國    95    年    9    月    13    日
                                     書記官  林  苑  珍


司法院資訊處製作；財團法人民間司法改革基金會備份。
